臺灣高等臺中分院法院刑事判決　　　　　　　　　　九十一年度上易字第六八四號
　　上　訴　人　臺灣臺中地方法院檢察署檢察官
　　被　　　告　丙○○
　　選任辯護人　陳明發
右上訴人因被告竊盜案件，不服臺灣臺中地方法院九十年度易字第八一五號，中華民
國九十一年二月二十日第一審判決（起訴案號：臺灣臺中地方法院檢察署八十九年度
偵字第一六二六三號）提起上訴，本院判決如左：
    主  文
上訴駁回。
    理  由
一、公訴意旨略以：被告丙○○意圖為自己不法之所有，並基於概括之犯意，先於民
    國（下同）八十九年三月十八日九時許，在臺中市○○區○○路一八二巷口處附
    近，竊取被害人戊○○所有車牌號碼ＮＶ三０二八號自用小客車一輛；復於八十
    九年三月二十二日六時許，在臺中縣大雅鄉○○路附近，竊取被害人甲○○所有
    車牌號碼ＰＡ二六０二號自用小客車一輛，得手後，並將前開ＮＶ三０二八號自
    用小客車之車牌卸下，懸掛於車牌號碼ＰＡ二六０二號之自用小客車上使用，藉
    以逃避警察查緝，嗣於八十九年四月三日十四時許，被告丙○○將前開自用小客
    車借予不知情之王鵬程（已另為不起訴處分）使用，王鵬程於八十九年四月三日
    十七時三十分許，駕駛前開自小客車，途經臺中縣梧棲鎮○○路三六號前，為警
    路檢循線查獲上情，案經臺灣臺中地方法院檢察署檢察官自動檢舉偵辦；因認被
    告丙○○涉犯刑法第三百二十條第一項之竊盜罪嫌云云。
二、按犯罪事實應依證據認定之，無證據不得推定其犯罪事實；又不能證明被告犯罪
    者，應諭知無罪之判決，刑事訴訟法第一百五十四條、第三百零一條第一項分別
    定有明文。而刑事訴訟法上所謂認定犯罪事實之證據，係指足以認定被告確有犯
    罪行為之積極證據而言，該項證據自須適合於被告犯罪事實之認定，始得採為斷
    罪資料，最高法院二十九年上字第三一０五號著有判例。又認定犯罪事實所憑之
    證據，無論係直接證據或間接證據，其為訴訟上之證明，須於通常一般之人均不
    致有所懷疑，而得確信其為真實之程度者，始得據為有罪之認定，倘其證明尚未
    達到此一程度，而有合理之懷疑存在，復無其他調查途徑可尋，法院即應為無罪
    之判決，最高法院七十六年台上字第四九八六號著有判例。
三、訊據被告丙○○堅詞否認有何前開竊盜之犯行，辯稱：伊並未偷車，前開自小客
    車係楊志富開來伊住處，欲與伊換車使用而交付，伊再與其二姊之男友邱重寶換
    車使用，之後，邱重寶又將車子借與王鵬程使用，前開自小客車伊本身並未開過
    ，事後楊志富與王河源、林意森還將伊出借之車子歸還，伊本身即有自小客車可
    以使用，何需行竊較為老舊之前開自小客車，伊確實不知道前開自小客車之來源
    ，更無行竊之行為等語。經查：公訴人認被告丙○○涉有上開竊盜罪嫌，無非係
    以證人楊志富到庭結證稱：伊從未與丙○○換車使用，伊也未曾看過該車，該車
    並非伊借予丙○○等語。證人王河源證稱：伊從未看過楊志富與丙○○換車使用
    ，伊也未曾見過楊志富將該車借予丙○○等語。且被告丙○○又無法交代該車之
    來源，復有車輛竊盜、車牌失竊資料個別查詢報表—查詢車輛認可資料及贓物領
    據各三紙附卷可稽等，資為論據。經查：
（一）王鵬程於遭查獲當時係駕駛被害人戊○○所有原車牌號碼ＮＶ—三０二八號，
      引擎號碼：ＹＬＮ３３１ＧＸ１０５３６８號之灰色裕隆自小客車，懸掛被害
      人甲○○所有之號碼ＰＡ二六０二號車牌等情，業據被害人戊○○、甲○○指
      訴甚詳（見臺灣臺中地方法院檢察署八十九年度偵字第一二七四０號偵查卷宗
      第三頁、第四頁），並有贓物認領收據二紙及照片三張附卷可稽（見前揭偵查
      卷宗第七頁至第九頁），起訴書竟誤載：「被告將前開ＮＶ三０二八號自用小
      客車之車牌卸下，懸掛於車牌號碼ＰＡ二六０二號之自用小客車上使用」，起
      訴書所述顯與事實不符，與卷內資料顯然不相適合，合先敘明。
（二）被告於警訊時供稱：「王鵬程於四月三日當天早上（詳細時間不記得）在我家
      中（梧棲鎮○○路五十五號）向我借該車，他表示借用該車要去撞球」、「該
      車是我一個朋友綽號楊仔，於四月三日當天早上開到我家，跟我說：他要去台
      北，因該車比較老舊不能開長途，要跟我借車，而將該車停在我家供我短途代
      步用，我答應後即將該車留下」（見臺灣臺中地方法院檢察署八十九年度偵字
      第一二七四０號偵查卷宗第六頁）；於偵查中供稱：（問：車子何來？）「我
      朋友跟我換車使用，他說他要去臺北，我借我車子使用」、（問：何時跟小楊
      換車？）「八十九年四月三日上午」（見前揭偵查卷宗第十二頁以下），（問
      ：借車時何人在場？）「沒有，但他（指楊志富）還車時是他叫別人牽過來」
      、「他叫一個姓林的開過來還我，叫林弈森（林意森之誤），住梧棲，我可以
      找的到他」（見臺灣臺中地方法院檢察署八十九年度偵字第一六二六三號偵查
      卷宗第八頁）；嗣於原審供稱：「我沒有偷車子，我在八十九年四月三日早上
      ，我和楊志富電話聯絡，說好要到我家換車，因他要去臺北，且他的車子比較
      舊，後來我載我母親去買東西，我有交代我太太說楊志富如果有開車來，就把
      ＱＵ五一五五號車子的車子換給他，但楊志富電話中只說他的車子比較老舊，
      但我並不知道他的車牌，後來我回家後車子已經被楊志富換走了，當時楊志富
      是留下一臺灰色的車子（不知車號），我母親又要我載她去埔里，我跟我母親
      說這部車子可能無法開那麼遠，我母親叫我打電話給邱重寶（被告二姊之男友
      ），請他把車子借給我，所以邱重寶就開一輛天空藍的車子去借我，然後我就
      把楊志富留下的灰色車子交給邱重寶，我開他的天空藍車子去埔里，然後在路
      上我妹婿王鵬程打電話給我說他在警察局，他跟我說他向邱重寶借的那輛車子
      是贓車，我也不知道邱重寶如何將這輛車子交給王鵬程」（見原審卷第十四頁
）。雖然被告就王鵬程於查獲當時駕駛之被害人戊○○所有原車牌號碼ＮＶ—
      三０二八號，引擎號碼：ＹＬＮ３３１ＧＸ１０５３６８號，懸掛被害人甲○
      ○所有車牌號碼ＰＡ二六０二號之灰色裕隆自小客車，究係其親自借與王鵬程
      亦係由其向邱重寶換車後，由邱重寶借與王鵬程乙節前後供述不一。然就該前
      揭經查獲之贓車係由其友人楊志富於八十九年四月三日上午向其換車時交付，
      並非其行竊所得等情則前後供述一致，核與王鵬程於查獲次日檢察官偵訊時供
      稱：（問：車牌、車子從何來？）「不知道，該車是我向我舅子丙○○借來的
      ，在昨天上午九時許在梧棲鎮○○路五十五號借給我的」、「（問：車子、車
      牌是否你舅子偷的？）我不知道，我舅子說是他朋友開來跟他換的，是事後我
      在警員打電話問他的」（見臺灣臺中地方法院檢察署八十九年度核退字第一七
      五一號偵查卷宗第四頁）所供之情節相符。
（三）而楊志富確曾委由林意森將被告之妻簡明倫所有，車號ＱＵ五一一五號白色轎
      車交還被告等情，復據證人林意森於原審審理中證稱：「（問：有無在八十九
      年四月六日開一臺車號ＱＵ五一一五號車子，經過情形如何？）八十九年四月
      六日晚上，我跟被告丙○○通電話，他知道我要去找楊志富，被告丙○○請我
      找到楊志富時，把他五一一五號的白色車子牽回給他，當時我是坐另一朋友『
      紅毛』的車子，一起去臺中找楊志富，但路名、地點我忘了，然後，楊志富拿
      鑰匙給我，楊志富跟我說車子放置地點，叫我開車回去給被告丙○○，我就自
      己一人開車回去，在半夜一、二點鐘，我先去清水載我女朋友蔡佳欣，後來在
      台中縣梧棲鎮銀座保齡球館遇到王河源，當時王河源自己也開車，就請王河源
      一起開車到被告丙○○家，再順便載我回去，當時王河源的車上另有一名不詳
      姓名之女子，車子交給丙○○後，即由王河源開車載我回家」（見原審卷第三
      十四頁）；及證人王河源於原審審理中證稱：「八十九年四月六日半夜一點多
      左右，在臺中縣梧棲鎮銀座保齡球館碰到林意森，他叫我與他一起去丙○○家
      交車子，之後載林意森回去，當時林意森是開一輛白色車子」（見原審卷第三
      十五頁）證述屬實。
（四）且證人林意森確曾聽聞被告與楊志富有換車一事等情，亦據證人林意森證述：
      （問：在你還車時，丙○○或楊志富有無告知你車子為何在楊志富處之原因？
）「丙○○有在電話中跟我講過，是楊志富有跟他換車使用，所以他的五一一
      五號車子才會在楊志富那裡，至於何時換車，我不清楚。」（見原審卷第三十
      六頁）。而林意森當日交還被告之車號ＱＵ五一一五號白色轎車確為被告之妻
      簡明倫所有等情，並有自用小客車行車執照影本附卷可稽（見原審卷第十九頁
      ）。證人即被告丙○○之妻簡明倫於原審亦證稱：「當天早上七點多，丙○○
      要帶他母親出去，他對我說楊志富會來換車，他把汽車鑰匙放在客廳我的辦公
      桌上，後來楊志富來，我跟楊志富說汽車鑰匙放在辦公桌上，他說要來換車，
      他把他的汽車鑰匙放在桌上，一下子，他就把車開走了，至於楊志富開何種車
      來，我沒有注意看，僅看到他留下的汽車鑰匙。」（見原審卷第五十七頁）；
      而被告就前揭王鵬程駕駛遭查獲之灰色裕隆自小客車，實係由其向邱重寶換車
      後由邱重寶借與王鵬程，係因邱重寶之前對其說他前科累累，叫其不要講，故
      其在偵查中始未全盤拖出等情，亦業據被告供明在卷（見原審卷第十四頁），
      本院審酌邱重寶與被告之關係密切，被告所供於偵查時欲維護邱重寶之上情並
      非全無可信，並參酌王鵬程與證人林意森、王河源、簡明倫均為與被告所辯一
      致之證述，認被告所辯：前揭王鵬程於遭查獲當時駕駛之被害人戊○○所有原
      車牌號碼ＮＶ—三０二八號，引擎號碼：ＹＬＮ３３１ＧＸ１０５３６８號之
      灰色裕隆自小客車，懸掛被害人甲○○所有之號碼ＰＡ二六０二號車牌之車輛
      ，係楊志富於八十九年四月三日與被告換開被告之妻簡明倫所有之車號ＱＵ五
      一一五號白色轎車時交付被告之辯解，尚非不可採。
（五）證人楊志富於偵查時固證稱：「沒有與被告交換車子使用，扣案相片中之車輛
      也不是其借給被告的」、「該車是被告於晚上，在梧棲鎮○○路附近向蔡文雅
      借得，他借車時我也在場」（見臺灣臺中地方法院檢察署八十九年度偵字第一
      六二六三號偵查卷宗第八頁）；於原審到庭固證稱：「我根本沒有跟他交換車
      子，我的車子壞了，留在沙鹿高中對面的修配廠修理，車牌號碼我忘了，當天
      我在梧棲家中打電話跟丙○○說要借車，就跟他約在梧棲鎮一個巧鄰生鮮超市
      前見面，丙○○開一輛白色轎車借給我，那輛白色車借給我，我是走路到巧鄰
      跟他見面，並不是開車到他家跟他換車，借車後，我是開去臺中，當天晚上在
      台中大坑，林意森打電話要來找我，我說好，後來林意森他要回去梧棲時，我
      就請他帶我開車還給丙○○，所以當天情形是這樣，我是有請林意森還車，我
      不爭執」、「我確實有請林意森還那輛白色轎車，但車子我是向丙○○借的，
      不是我開車去丙○○處換車。」（見原審卷第五十七頁、第五十八頁），「巧
      鄰借車的時間是在當天中午的吃飯時間，而林意森在臺中大坑取車的時間是在
      當天晚上十一點、十二點的時候」、「林意森是再楊志富換車之後的三天，才
      把車子還給我」（見原審卷第五十九頁）。惟查，證人楊志富前述：「該車是
      被告於晚上，在梧棲鎮○○路附近向蔡文雅借得，他借車時我也在場」之證言
      ，為被告堅決否認，辯稱：「證人楊志富講的不實在，實際上是他到我家中換
      車，不是在巧鄰借車，另外有關蔡文雅的事，是在偵查庭時，楊志富叫我把那
      台車推給蔡文雅，但我沒有答應，因為車子確實是楊志富開來跟我換的」等語
      在卷（見原審卷第五十九頁），參諸楊志富對供蔡文雅之年籍毫無所悉，楊志
      富右揭證述，顯無足採。另參酌由被告與王鵬程之前揭供述、與證人林意森、
      王河源、簡明倫前揭之證述可知，前揭王鵬程於遭查獲當時駕駛之被害人戊○
      ○所有原車牌號碼ＮＶ—三０二八號，引擎號碼：ＹＬＮ３３１ＧＸ１０５３
      ６８號，懸掛被害人甲○○所有之號碼ＰＡ二六０二號車牌之車輛，實係楊志
      富於八十九年四月三日與被告換開被告之妻簡明倫所有之車號ＱＵ五一一五號
      白色轎車時交付被告，應堪認定。且證人楊志富證稱其向被告借車的時間係八
      十九年四月三日中午，然證人己○○○於本院證稱：（問：八十九年四月三日
      當天你是否原請你女兒蔡純玉載你去埔里為三女兒丁○○坐月子？）「是的」
      、（問：後來是否因大女兒有事，你改請丙○○載你去，丙○○稱其車子已答
      應借給楊志富，你乃打電話向二女兒男友邱重寶借ＴＯＹＯＴＡ一千六百西西
      的車子，嗣邱重寶開車來並開走楊志富留下的車子？）當時情形是因為他說他
      的車子不能開長途的，所以才跟他借車到埔里」（見本院卷第七十五頁）；證
      人丁○○於本院證稱：其在八十九年三月十九日生產長子王皓璽，八十九年四
      月三日上午丙○○載其母己○○○去埔里為其坐月子，當天中午並由其公公（
      王文達）招待他們在埔里某餐廳吃中飯，約在下午三、四點左右離開等語（見
      本院卷第七十六頁）。由證人己○○○及蔡純玉之上開證言觀之，被告於八十
      九年四月三日中午既係在南投與證人蔡純玉之公公王文達在埔里某餐廳吃中飯
      ，則自不可能於當時在巧鄰生鮮超市借車與楊志富。且就原審以上述日期之齟
      齬訊問證人楊志富，問：被告主張八十九年四月三日中午，他載母親去南投，
      不可能借車子給你有何意見時，證人楊志富旋即改口答，「日期我已忘記了，
      我跟他借車的時間是中午時間，我是單純向他借車，並沒有跟他換車」云云（
      見原審卷第七十八頁）等情觀之，亦無從以楊志富前後不一之證述，認定上開
      車輛係被告所竊盜。
（六）另外，證人王河源於偵查時固證稱：「（問：楊志富曾否交一部車，要你交給
      丙○○？）沒有」、「（究竟有無替楊志富將車還給丙○○？）沒有」在卷（
      見臺灣臺中地方法院檢察署八十九年度偵字第一六二六三號偵查卷宗第四十二
      頁）；然查，證人王河源於原審審理時已就其於偵查中為何如此回答之原委說
      明清楚，證稱：「（問：在檢察官偵訊時你說車子不是你還給丙○○是何意思
      ？）我確定林意森有開這輛車子還給丙○○，但車子不是我開的，我只是在臺
      中縣梧棲鎮銀座保齡球館處與林意森碰頭，林意森請我開車與他一起去丙○○
      家，所以在偵訊中我才說沒有還車子之事。楊志富也沒有委託我還車子。檢察
      官當時提示照片給我看，檢察官是問我有無見過車子及相片中的人，我是說我
      沒有見過相片中的人（即王鵬程）。因當時檢察官問我楊志富有無叫我去還車
      子，我是回答沒有，當天在偵查庭出庭時，楊志富也沒有與我講過話」等語明
      確（見原審卷第三十五頁），是證人王河源既已在原審審理時陳述當時之真意
      明確，且核與被告前揭所辯並無不合，自無從以王河源於偵查中所為之證述，
      為不利於被告之認定。
（七）王鵬程於八十九年四月三日遭查獲後於警詢時供稱：「（問：你何時、何地？
      向丙○○借取ＰＡ二六０二號車？丙○○是否告知該車為何人所有？該車為贓
      車？是否交付該車照及鎖匙？或其他物品物件？）該車於八十九年四月三日八
      時五十分，在臺中縣梧棲鎮○○路五十五號住宅處，向丙○○本人借取該車，
      丙○○借給我的時候沒有告知該車為何人所有，也沒告訴我該車有問題，沒有
      拿任何證件及鎖匙給我，丙○○只告訴我該車鎖頭壞了，隨便拿任何機車鎖匙
      開電門就可發動使用」、「警方查獲我使用該車鎖匙是我自己機車的鑰匙」等
      語（見臺灣臺中地方法院檢察署八十九年度偵字第一二七四０號偵查卷宗第二
      頁），然被告於原審就該機車鑰匙卻稱：「鑰匙是我的」（見原審卷第九十八
      頁）。被告與王鵬程間就該發動車輛之扣案鑰匙究竟係何人所有乙節，所供之
      情節並不一致，此外王鵬程所述被告借車時未交付任何證件及鎖匙之情節亦有
      違常情。另外被告於原審供稱：「楊志富去換車子時，除了我太太知道外，根
      據我太太說尚有呂金源、曾金煌都在我家客廳，他們二人應該知道」（見原審
      卷第十四頁），於本院又稱：證人王士仁於八十九年四月三日上午八時左右有
      在蔡棟樑家（被告之父，即梧棲鎮○○路五十五號）泡茶聊天，當日有看到一
      個楊志富走進來，將他的鑰匙丟在桌上，並拿走另部車的鑰匙云云（見本院卷
      第五十三頁），被告就當時楊志富換車時究竟有何人在場見聞，初稱有伊太太
      知道及伊太太所稱之呂金源、曾金煌，後再供稱有王士仁亦在場，而有所不符
      ，惟參酌本案之全情，並不足影響本院就前揭王鵬程於遭查獲當時駕駛之被害
      人戊○○所有原車牌號碼ＮＶ—三０二八號，引擎號碼：ＹＬＮ３３１ＧＸ１
      ０５３６８號，懸掛被害人甲○○所有之號碼ＰＡ二六０二號車牌之車輛，實
      係楊志富於八十九年四月三日與被告換開被告之妻簡明倫所有之車號ＱＵ五一
      一五號白色轎車時交付被告之事實認定。另參酌被告於偵查時供稱：「楊仔（
      指楊志富）未跟我說該車的來源，但有跟我說該車係俗稱ＡＢ車之車輛，鑰匙
      就放在該車之煙灰缸內」（見臺灣臺中地方法院檢察署八十九年度偵字第一二
      七四０號偵查卷宗第六頁）等語，被告於與楊志富換車接受前揭被查獲車輛之
      交付時，顯然具有贓物認識，此部份宜由檢察官另行偵辦，附此敘明。
四、原審法院檢察署檢察官上訴意旨略以：被告雖辯稱該車輛並非伊所偷竊，係楊志
    富與其所有之車輛互換使用而占有，然證人楊志富於偵查中與審理中均結證稱其
    從未與被告互換或出借車輛與被告使用。衡諸常情，倘被告未偷竊該車輛，自無
    須捏造曾向楊志富互換而交付，亦毋庸將該車牌與其他車輛互換使用。另若被告
    係與他人交換使用，嗣被告請求交還伊所有車輛時，何以未同時將楊志富前所交
    付之系爭車輛一併交還？且證人楊志富、林意森與王河源所稱均僅言及被告如何
    索回其出借與楊志富之車輛經過，並未論及被告有無同時將系爭車輛交還楊志富
    之情形。況系爭車輛當時由被告交王鵬程使用中，如被告所言，僅向楊志富索回
    伊所有車輛，而未同時返還該車輛，必會造成楊志富之不便，楊志富又豈會同意
    歸還云云，指摘原判決不當。惟查，如前所述，證人楊志富所為上開證言尚非可
    採，自無從僅憑楊志富之上開證言與被告所述之情節不符，即認被告涉有本件竊
    盜犯行，而王鵬程駕駛前開車輛早於八十九年四月三日即為警查獲，另證人林意
    森、王河源係於同年四月六日晚上始將被告之妻簡明倫所有之白色自小客車交還
    被告等情，亦經證人林意森、王河源證述明確。是由楊志富交付之前開車輛既早
    於八十九年四月三日因係贓車而為警查獲，則楊志富迅即將其與被告互換之白色
    自小客車交還，而未索回該贓車，核與常理無違，從而上訴意旨憑此指摘原判決
    不當，即無理由。
五、綜上所述，本件公訴人僅以被害人戊○○、甲○○指述之失竊時間、地點，逕行
    認定被告丙○○之竊盜行為，並無相關之具體事證可資證明被告丙○○究係以何
    種手段、於何確切時間行竊取得前開自小客車，復查無其他積極證據足資證明被
    告丙○○有何前揭竊盜之犯行，公訴人所指被告涉犯之竊盜犯罪顯不能證明，原
    審因而諭知被告無罪，核無違誤，原審法院檢察署檢察官上訴意旨執前詞指摘原
    判決不當，為無理由，應予駁回。至被告涉贓物犯行部分，宜由檢察官另行偵辦
    ，附予敘明。
據上論斷，應依刑事訴訟法第三百六十八條，判決如主文。
本案經檢察官乙○○到庭執行職務。
中      華      民      國　    九十一     年     七      月   三十一 　日
                                  臺灣高等法院臺中分院刑事第三庭
                                        審判長法  官　陳　朱  貴
                                              法　官　劉　連　星
                                              法　官  胡　忠　文
右正本證明與原本無異。
不得上訴。
                                              書記官  許  美  惠
中      華      民      國　    九十一     年     七      月   三十一 　日
                                                                        Ｉ
